臺灣臺北地方法院民事裁定　　　　　　　　 96年度整字第3號
聲　請　人　承詮企業有限公司等如附件1所示71人
共　　　同
訴訟代理人　乙○○
相　對　人　中國力霸股份有限公司
法定代理人　丙○○
上列聲請人聲請相對人公司重整事件，本院裁定如下：
    主      文
聲請駁回。
聲請程序費用由聲請人負擔。
    理      由
一、程序方面：
    （一）查中國力霸股份有限公司（下稱中國力霸公司）曾於
          95 年 12 月 29 日以公司經營有公司法第 282 條第
          1 項所列之情形，經該公司董事會依同法第 2 項由
          全體董事會決議向本院聲請重整，經本院以 96 年度
          整字第 1 號公司重整案件處理，惟於該案調查中，
          上述董事會決議因疑似有程序上之瑕疵，力霸公司百
          貨部門之協力廠商以保障力霸公司重整機會、員工工
          作及薪資、廠商債權、股東權益及利害關係人利益，
          避免原重整案因不合法遭法院駁回為由，主張其等已
          構成相當於公司已發行股份總數金額 10% 以上之公
          司債權人，另行於 96 年 2 月 14 日聲請重整，經
          本院另分 96 年度整字第 3 號公司重整案件處理。
          惟該兩案之聲請目的相同、聲請時間極為接近，聲請
          進行程序相同，於其中任一案未經駁回前，另一案程
          序均屬相同而可共用，故而另案 96 年度整字第 1
          號之相關發函詢問主管機關意見及相關債權人、員工
          、廠商、檢查人及力霸公司之意見內容，為節省司法
          資源，亦均於本件96年度整字第3號審酌認定時援用
          ，合先敘明。
    （二）本件聲請人等為力霸公司相當於公司已發行股份總數
          金額（即 39 億 5,846 萬元）百分之十以上之公司
          債權人，此有力霸公司所出具用以證明債權金額之對
          帳單為憑，核其聲請與公司法第 282 條第 1 項第 2
          款相符，聲請人之聲請於程序上應屬合法，併予敘明
          。
二、本件聲請人聲請意旨略以：
    （一）力霸公司之「百貨企業部」以「衣蝶百貨」名義經營
          衣蝶台北本館、衣蝶台北 S 館、衣蝶桃園館、衣蝶
          台中館、衣蝶嘉義館等五處百貨商場，95 年力霸公
          司年營業額約新台幣（以下同）133 億元，衣蝶百貨
          營業額即達 96 億元，約占 72%，故外界稱衣蝶百貨
          為力霸公司之金雞母並不為過。
    （二）衣蝶百貨上述業績係藉由與 700 餘家廠商所成立之
          專櫃、供貨契約關係所達成，於 95 年 10 月起至
          12 月間，力霸公司無法清償貨款，爆發財務危機，
          負責人甲○○○潛逃海外，積欠廠商貨款估計約近
          20 億元。衣蝶百貨廠商因受上述事件牽連，亦分別
          陷入財務困境，個別廠商被力霸公司倒帳金額自數十
          萬元至數千萬元不等，人心惶惶，深怕除原有債務無
          法清償外仍繼續營業無法領取貨款將加劇風險及損失
          ，於是在 96 年 1 月上旬，紛紛採取停止專櫃營業
          、拒收禮券信用卡或拒繳營收款項等自保行為，衣蝶
          百貨營運已幾近失序，嗣因台北地檢署凍結力霸公司
          帳戶，導致其維持營運所必要之履約行為及其繼續營
          業所必要之經常性費用均無法支付，於 1 月 12 日
          衝突和危機幾達最高點。嗣衣蝶百貨廠商為求保障權
          益，乃組成「衣蝶百貨廠商自救委員會」，一方面安
          撫廠商，一方面以集體協商方式與力霸公司總經理王
          令楣達成維持營運之協議，並獲得經濟部支持繼續營
          運之肯定及支援，且法務部、經濟部協商後由經濟部
          派駐財團法人台灣中小企業聯合服務輔導基金會及安
          侯國際財務顧問股份有限公司擔任力霸公司之財務監
          控，以每十天一次（自 96 年 1 月 5 日起算）支付
          貨款予廠商，目前已分別在 96 年 1 月 15 日、1
          月 23 日、2 月 5 日履行給付，過程雖有驚無險，
          惟尚能確保廠商當期貨款取得之安全性及時效性。目
          前此一機制如繼續順利運作，並開立獨立之金錢信託
          帳戶專款專用，應可儘量維持衣蝶百貨廠商信心以及
          在此非常時期之正常營運。否則，一旦廠商信心潰散
          撤櫃，衣蝶百貨停業，即再無回復可能，屆時不僅將
          造成廠商連鎖倒閉，牽連上萬家庭生計，造成嚴重之
          社會、經濟問題，甚且債權銀行亦無受償可能。
    （三）力霸公司所經營之百貨企業部（衣蝶百貨）營運狀況
          良好，每年可產生近 100 億元之營收，佔力霸公司
          營收達 72%，估計淨利應可達 6 至 8 億元，屬於力
          霸公司有盈餘之部門以及最重要之企業部門，其餘水
          泥、飯店等部門營收佔比雖然不高（約 15%），亦屬
          有盈餘或損益持平之企業部門，應維持營運；另金屬
          製品部、紡織部、工程部等企業部門營收佔比不高且
          常年虧損，應予以整頓去蕪存菁，調整財務體質。而
          整體而言，力霸公司仍極有重建更生之可能。
    （四）目前此一機制如繼續順利運作，並開立獨立之金錢信
          託帳戶專款專用，應可逐步回復衣蝶百貨員工、廠商
          信心以及在此非常時期之正常營運，每年仍能產生百
          億營收及可觀盈餘，清償債務並使力霸公司重生，否
          則，一旦廠商信心動搖撤櫃，則好不容易逐步回復之
          交易秩序將瞬間潰散，釀成大禍，衣蝶百貨停業，即
          再無回復可能，屆時不僅將造成廠商連鎖倒閉，牽連
          上萬家庭生計，造成嚴重之社會、經濟問題，甚且債
          權銀行亦無受償可能。爰依公司法第 282 條第 1 項
          第 2 款之規定聲請力霸公司重整。
三、相對人力霸公司先後所提出之重整之具體方案及償債方案，
    如附件2及附件3所示。
四、又法院對於重整之聲請，除依公司法第283條之1之規定裁定
    駁回者外，應即將聲請書狀副本，檢送主管機關、目的事業
    中央主管機關、中央金融主管機關及證券管理機關，並徵詢
    其關於應否重整之具體意見。本件經本院徵詢經濟部、行政
    院金融監督管理委員會（以下簡稱金管會）、交通部、內政
    部營建署、證券及期貨管理委員會（以下簡稱證期會），其
    等回覆意見如下：
    （一）經濟部：本案經本部派員赴該公司實地查訪結果如下
          ：
        1.水泥廠：
       （1）目前全廠員工 240 名，加上公司營業人員 20 名
            ，共有 260 名員工。
       （2）水泥廠設於宜蘭縣冬山鄉，於 62 年取得石灰石採
            礦權及建廠用地，63 年建廠，65 年正式生產，並
            取得正字標誌。
       （3）冬山水泥廠水泥年產能 100 萬噸，為配合產銷平
            衡，年產約在 60~80 萬噸之間。
       （4）主要設備產能及運用情形說明：
            A. 礦源：蘭崁山礦區，石灰石到目前為止，現有
               存量1,000萬噸以上。上列礦源之採礦執照、水
               土保持許可證、租地契約書等各項證照齊全、
               完備。
            B.索道：(德國 PHB 供應 )目前產能 16 小時／
              日運轉 (4,300 噸／日 )。
            C.生料研磨：目前配合產銷以 200 噸／小時
               (4,800 噸／日 )運轉。
            D.旋窯：產能 220 噸／小時 (3,000 噸／日 )，
              月產 85,000 噸，年產可達 950,000 噸，目前
              配合產銷調整之。
            E.水泥研磨：產能有 110 噸／小時及 30 噸／小
              時各 1 套，( 共 3,300 噸／日 )，月產能
              88,000 噸，年產可達 1,000,000 噸，目前配合
              產銷調整之。
      （5）發貨：
           A.袋裝：發貨能力可達1,920噸／日。
           B.散裝：發貨能力可達 5,200 噸／日 (發貨 13 小
            時計 )。
      （6）冬山廠目前仍在生產，30 年來僅 2 年因大環境景
           氣不佳，略有虧損，其餘 28 年均年年賺錢，95 年
           亦有 3 億元以上盈餘。
       2.金屬製品廠：
      （1）目前金屬製品部門有員工約 283 人 (外籍勞工 87
           人 )，其中屬工廠人員為 232 人，其餘為總公司設
           計、營業等人員。
      （2）工廠生產廠區位於桃園縣新屋鄉，生產設備如下：
           A.擠錠生產設備：25 噸及 15 噸之熔解爐，目前以
             15 噸爐生產為主。
           B.擠型生產設備：現有 1,650 噸、2,000 噸及
             2,350 噸 3 條擠壓機生產線，目前仍可正常運作
            。
           C.表面處理設備：塗裝烤漆生產線1條。
           D.機械加工設備：包括折床、剪床及加工機等鋁門
             窗及鋁帷幕牆之生產設備。
           E.營運現況：公司之營運管理仍由原公司總部負責
             ，由於營運資金短缺，目前金屬廠已部分轉向代
             工生產。
           F.該公司人員表示，由於其鋁門窗具自有品牌，獲
             利空間較同業為大，未來金屬廠可依部分營運資
             金及代工模式繼續運作。
       3.紡織廠：
      （1）該廠主要生產聚酯加工絲，目前廠區內包括本國員
           工 50 人、外勞 22 人，總計 72 人。
      （2）假撚機 10 台，因無原物料可供生產，已於 95 年
          12 月 28 日全部停工。
       4.百貨事業部：計有台北衣蝶（一館、二館）、桃園衣
         蝶、台中衣蝶、嘉義衣蝶共 5 個營業所，目前員工人
         數約 1,200 人、設櫃廠商約 650 家，全年營收為 97
          .34 億元，營運尚屬正常。
       5.飯店部：目前員工人數約 219 人，客房數 225 間，
         全年平均住客率為 75.43%，其年營收則約 3.4 億元
         ，營運尚屬正常。
      至於該公司有無重整可能及價值一節，因涉資金、財務及
      資產等因素，本部無法進一步評估。
    （二）金管會意見：
      1.公司概況
      （1）中國力霸股份有限公司（下稱力霸公司或該公司）
           設立於 48 年 1 月 24 日，62 年 10 月 16 日股
           票上市，目前資本額 3,958,464 仟元。該公司係ㄧ
           多角化經營之公司，依其業務性質區分為水泥、金
           屬製品、紡織、工程、百貨、飯店及管理等 7 個營
           業部門，近七年來力霸公司連續發生經營虧損。
      （2）該公司於 95 年 12 月 29 日向　貴院聲請重整，
           經　貴院於 96 年 1 月 4 日裁定准予緊急保全處
           分，臺灣證券交易所股份有限公司 (下稱證交所)
           即依規定該日即發布該公司股票自 96 年 1 月 5
           日停止在集中交易市場買賣。
      2.財務狀況及營業情形
     （1）財務報告編製情形：
          A.力霸公司最近 5 年度財務報告簽證會計師：90 年
            度為眾信聯合會計師事務所黃學平及何志儒會計師
            、91 年度至 93 年度為鼎信會計師事務所單思達
            及諶清會計師、94 年度及 95 年第 3 季為廣信益
            群會計師事務所單思達及郝麗麗會計師，該公司最
            近五年度財務報告均經會計師出具修正式無保留意
            見之查核報告書。
          B.惟經查該公司有多家轉投資公司符合直接及間接透
            過持股 45% 以上公司持股合計超過 50% 股權，惟
            公司未依規定納入 94 年度合併財務報表之編製主
            體，經本會 96 年 1 月 11 日發函請該公司重行
            編製並辦理公告申報，截至目前公司尚未重編 94
            年度合併財務報表。
          C.另單思達、郝麗麗會計師受託查核 (核閱）該公司
            94 年度及 95 年度各期財務報告，核有重大未盡
            專業注意之情事，經本會依證券交易法第 37 條第
            3 項第 3 款規定，撤銷其辦理公開發行公司簽證
            之核准。另據報導，該公司簽證會計師單思達及郝
            麗麗會計師，涉嫌協助力霸公司製作不實簽證，遭
            檢方聲請羈押，經　貴院裁定單思達收押禁見，郝
            麗麗以 5 百萬元交保侯傳，並限制出境和住居，
            故該公司之財務報告是否允當表達該公司之財務狀
            況及經營成果，顯有疑慮。
     （2）財務狀況(資料來源：未經調整之現有財務報告)
          A.近七年來力霸公司連續發生經營虧損，93 年、94
            年及 95 年分別三次辦理減資，公司資本額由
            14,348,892 仟元，減少至目前資本額 3,958,464
            仟元，其財務不佳之狀況，致無法自資本市場公開
            取得資金，因此該公司自 88 年起即未向本會申請
            辦理公開募集資金。
          B.該公司帳上資產總額大於負債總額 (即淨值 )之金
            額逐年大幅減少，且依據會計師查核報告，該公司
            最近五年度流動負債均超過流動資產，且截至 95
            年 9 月 30 日止，流動負債超過流動資產達2,949
            ,293 千元，公司財務結構發生惡化，負債比率偏
            高，出現流動性資金缺口，無法支付金融機構借款
            之本金、利息及償還公司債本息，另截至 96年 1
            月 16 日止已發生退票 384,369,936 元。
     （3）營業情形及獲利能力 (資料來源：未經調整之現有財
          務報告 )
          A.力霸公司自 89 年迄今，每年均發生經營虧損，自
            89 年至 95 年第 3 季止，7 年間合計虧損計
            138.36 億元，雖力霸公司年營業額自 89 年之
            109.06 億元成長至 94 年之 133.4 億元，但因利
            息費用負擔沈重，認列轉投資損失、資產減損損失
            等業外支出，致使公司發生嚴重虧損，自 89 年起
            至 95 年第三季，本業之營業虧損合計為 75.27
            億元，利息支出產生之虧損合計為 65.21 億元。
          B.力霸公司已於 92 年 8 月 29 日及 93 年 7 月
            30 日分別向各債權金融機構申請協助降低利率及
            展延還款期限，已獲得各債權金融機構同意，惟因
            力霸公司營運仍處虧損狀態，至流動資金不足財務
            調度困難，乃於 95 年 8 月 4 日再次請求由最大
            債權銀行兆豐商業銀行（前交通銀行）召集各債權
            金融機構召開會議，於會議中雖已獲得出席金融機
            構協調降低利率及展延還款期限之會商結論，惟事
            後多數債權金融機構未能依會商結論辦理。
     （4）延遲公告聲請重整之重大資訊
          查該公司於 95 年 12 月 29 日董事會議決議並向
          貴院聲請公司重整及緊急保全處分，遲至 96 年 1
          月 4 日始發布重大訊息，因同日收到　貴院准予緊
          急保全處分，證交所即依規定，該日即發布該公司股
          票自 96 年 1 月 5 日停止在集中交易市場買賣，該
          公司涉刻意隱匿重整訊息，造成股票市場投資人毫無
          緩衝時間處理公司股票，並造成其集團企業及資本市
          場連鎖效應，嚴重影響金融市場秩序。核有違反證券
          交易法第 36 條第 2 項第 2 款規定，於發生對股東
          權益或證券價格有重大影響之事項時，應於事實發生
          之日起 2 日內公告申報，除證交所已處最高 100 萬
          元違約金外，本會並依證券交易法處公司負責人最高
          240 萬元罰鍰。另其刻意隱匿聲請重整資訊，涉有違
          反證券交易法第 20 條第 1 項，已移送檢調單位偵
          辦。
     （5）該公司其他不法行為：
          經證交所查核發現該公司涉有下列非常規交易情事，
          核有違反證券交易法第 171 條規定，暨內部人及關
          係企業涉及違反證券交易法第 157 條之 1 內線交易
          規定，均已移送檢調單位偵辦。
          A.該公司 89 年度處分東森媒體科技，交易對象均涉
            及疑似虛設行號之關係人
          B.背書保證金額高且部分背書保證對象最近一年度已
            無業務往來，該公司似有藉背書保證為關係人取得
            資金之情事。另查其背書保證對象疑似虛設行號之
            公司。
          C.該公司出售股權予關係人，且有出售價款多未收回
            情事，似有藉出售未上市櫃公司股票予關係人交易
            美化財務報表之情事。
          D.該公司向關係人購買股票之價格與市價比較顯不相
            當，該公司似有藉進行掏空公司資產之情事。
          E.該公司 95 年度第 3 季財務報告顯示，其預付工
            料款突增，似異於一般交易常規，似有藉預付關係
            人大宗物料款行掏空公司資產之實。
          F.似有藉借支業務週轉金之名行資金貸與之實，並似
            有進行掏空公司資產之情事。
     （6）該公司負責人欠缺誠信
          該公司 95 年 12 月 29 日經董事會通過並於同日向
          貴院聲請公司重整後，力霸集團創辦人王又曾及該公
          司負責人甲○○○先後離台，渠等有違社會信賴，重
          大延遲公告聲請重整之資訊，誠信蕩然無存，嚴重破
          壞資本市場秩序。
      3.債權銀行意見
        經查該公司最大債權銀行兆豐國際商業銀行於 96 年 1
        月 12 日邀集債權銀行召開「研商中國力霸股份有限公
        司、嘉新食品化纖股份有限公司聲請重整相關事宜會議
        」，受邀出席債權銀行占力霸公司全體債權金額為
        84.6%，會商結論因該公司業務及財務狀況無重建更生
        之可能，顯然無法達到收支平衡，已無繼續經營價值，
        受邀銀行全體決議一致反對該公司重整，並請該公司一
        週內向法院撤回重整及緊急處分之聲請。
      4.重整案對友聯產險影響
        該公司持有友聯產險股份有限公司 (以下簡稱友聯產險
        )20.77%，基於維持保險市場安定、維護友聯產險保戶
        權益之考量，該公司進入重整程序或有礙於新經營團隊
        與友聯產險的股權買賣交易順利進行之虞。
    5.重整計畫可行性：
   （1）該公司財務報表是否允當表達尚有疑慮：
        該公司尚未重編 94 年度合併財務報表及會計師於查核
        ( 核閱 )該公司 94 年度及 95 年度各期財務報告，核
        有重大未盡專業注意之情事，經本會撤銷其辦理公開發
        行公司簽證之核准，故該公司財務報告是否允當表達，
        尚有疑慮。
   （2）依該公司所提出之重整方案所示：
        A.未來五年產生之目標效益，其合理性及可行性：該公
          司近 7 年每年均發生經營虧損，該公司預期未來五
          年營業收入年成長率約 3 ％、營業成本率每年降低
          約 1 ％，營業費用率每年降低 1%，97 年以後稅前
          損益即可轉虧為盈，該公司所屬產業前景及公司競爭
          利基為何，該公司並未具體說明其估計假設及基礎，
          故是否有合理之預估基礎足以支持其可行性，宜應由
          該公司提出具體資料佐證之。
        B.償債計劃可行性：據該公司重整方案，自 96 年度至
          99 年度短期營運資金不足，致無償還借款本金及支
          付利息能力，並假設 96 年度至 99 年度借款利率降
          為 1 ％、100 年度起借款利率為 2.5 ％等，該公司
          並未具體擬具與債權銀行協商計畫，由於償債計畫涉
          及該公司未來實際營運狀況及各債權人意願，具未來
          不確定性。
        C.該公司預計提升營運狀況及經營策略，是否確能有效
          發揮振衰起弊之作用，是否有合理之預估基礎足以支
          持其可行性，應由該公司提出具體資料佐證之；至債
          務償還方案，亦須視該公司未來實際營運狀況及各債
          權人意願而定。
      6.綜上，經查該公司除相關負責人涉嫌違反證券交易法及
        刑法等規定之異常情事及該公司財務報表是否允當表達
        尚有疑慮外，其債權銀行一致反對該公司重整，並請該
        公司一週內向　貴院撤回重整及緊急處分之聲請；另基
        於維持保險市場安定及維護友聯產險保戶權益之考量，
        該公司進入重整程序，或有礙於新經營團隊與友聯產險
        的股權買賣交易順利進行之虞；至該公司重整計畫可行
        性，其預計提升營運狀況及經營策略，是否確能有效發
        揮振衰起弊之作用，尚須視該公司所提之重整計畫是否
        具體合理可行及各債權人意願而定，應由該公司提出具
        體資料佐證之，因此該公司重整計畫是否可行仍有疑慮
        。
    （三）內政部營建署回覆略以：
         由於中國力霸股份有限公司係為多角化經營之企業，
         爰僅就事涉本署業務部分，提供意見如下：
         1.該公司登記營業事項雖有「…興建國民住宅、預鑄
           （製）房屋及商業大樓出租出售」等項目，惟查並
           未向本部申請「建築開發業識別標誌」。
         2.依該公司「民事聲請」內容所陳，公司設有工程部
           門，惟該部門 94 年營收為 413 仟元，營收比重幾
           近於零：又依重整具體方案第二點第（四）項所陳
           ，該部門因積壓營運資金甚多，爰降價出清餘屋，
           致使產生甚大虧損，現已精簡人事，短期內不再推
           案出售。顯見未來，該部門應無改善財務虧損之能
           力。
         3.由於該公司涉略行業甚多，虧損嚴重，其有無重整
           之可能及重整之價值，本署無法提供意見。仍請貴
           院審酌其重整之原因及事實等妥處。
    （四）交通部觀光局回覆略以：
          查中國力霸股份有限公司係多角化經營之企業，登記
          營業項目多達 31 項，所屬事業中僅國際觀光旅館「
          力霸皇冠大飯店」屬本局主管；就該公司整體事業有
          無重整可能及重整價值，本局礙難評估，茲謹就力霸
          皇冠飯店部分提供意見如下：
          1.依本局觀光旅館營運統計資料顯示，該飯店自 91
            年至 94 年全年平均住房率分別為百分之 66.02
            、百分之 60.25、百分之 63.42、百分之 61.75
            （客房數為 228 間）；總營業收入分別為新台幣
            3 億 8 千 67 萬元、3 億 5 仟 8 百 27 萬元、
            3 億 4 千 6 百 65 萬元及 3 億 2 千 7 百 13
            萬元。
          2.近年來推展觀光事業為我國重大政策目標，本局正
            推動觀光客倍增、開放大陸人士來台觀光、爭取國
            際會議來台舉辦等計畫，而台北市為觀光客參訪及
            舉辦各項國際活動之重鎮，爾後台北市觀光旅館之
            需求將隨上述計畫推動而日趨殷切，若該公司能重
            整成功，使其所屬飯店正常營運，應有助台灣觀光
            事業發展。
五、本件債權銀行一致反對力霸公司重整，其主要理由大略如下
    ：
    （一）力霸公司集團企業出現財務壓力已長達7年，總貸款
          金額合計約290億，各銀行於92年起之紓困期間，均
          多以「只付利息、不還本」的方式協助其渡過財務難
          關，實際上亦已等同於協助其重整。惟該公司歷經長
          時間紓困調整，仍然無力處理財務問題，足以證明該
          公司未來償債能力大有問題，難以樂觀期待。
    （二）力霸集團虛設公司行號情況嚴重，鑽研法律漏洞，透
          過名下所投資之公司如「中國力霸」、「嘉食化」等
          股票進行複雜之交叉持股，由此創造空間向「中華銀
          行」違法超貸，並有涉及掏空資產、內線交易之背信
          、偽造文書、違反證交法、詐欺等嫌疑。力霸集團違
          法亂紀之作為顯已傷害台灣經濟之穩定，並造成台灣
          政府公信力之喪失，政府應嚴懲此一違法行徑，而非
          通過重整案，讓力霸集團合法逃避債權人之追償。又
          該公司負責人潛逃及集團發生財務危機，上下游廠商
          對該公司失去信任感及銀行資金融通之機會，亦無法
          支持該公司繼續經營下去。
    （三）就營運面而言，力霸公司近三年虧損累累，虧損金額
          分別為92年約26億元、93年約20億元及94年約
          36億元，95年前三季則亦虧損約11億元，合計近年虧
          損高達90億元以上，經營績效差，無繼續經營之價值
          。就財務面而言，力霸公司因歷年虧損及不斷減資彌
          補虧損下，資本額由92年約143億元大幅減少至95 年
          9月約40億元，致95年9月底自有資金比率僅約13% ，
          負債比率高達650%以上，財務結構極差，流動比率僅
          75%，不僅短期償債能力嚴重不足，且銀行借款 ( 含
          公司債及其他借款)高達162億元以上，以目前該公司
          的營運能力，根本無法支付日常營運所需及到期銀行
          借款。另就資產面而言，截至95年9月底，該公司總
          資產約239億元，但其中長期投資約62億元，佔總資
          產約26%，為單一最大資產項目，但因全數為集團內
          關係企業，實際價值不高，加上關係企業往來密切，
          資金來往頻繁，使得非正常應收關係企業款項高達
          12億元，在集團發生財務危機後，未來收回機率甚低
          ；另帳上多數存貨 (在建房地)及固定資產均以質押
          予金融機構，剩餘價值不高，總資產嚴重高估，重整
          沒有實際效益。
    （四）力霸公司所自行分析之96至98年度營運現金流量顯示
          ，該公司目前尚無償還借款本金及支付全額利息之能
          力。另依據其所初步提出償債計畫之說明：(1)於96
          年7月至12月間，力霸公司僅能償還利率以0.5％計算
          之融資借款利息；(2)於97年起，力霸公司每年能支
          付融資借款利息1.0％；(3)於97年起，力霸公司每年
          能支付融資借款及背書保證之本金1.0％。換言之，
          若以力霸公司自97年度起，每年償還本金1.0％之速
          度計算，其必須花費長達100年的時間（即至民國197
          年），始得清償所有融資借款之本金完畢，足證力霸
          公司之重整清償計畫顯然欠缺可行性。更遑論其先前
          與債權銀行團所約定之紓困計均未依約履行，是力霸
          公司提出所謂重整方案根本不切實際，更無法證明其
          有重建更生之可能。
    （五）由於先前紓困計畫，力霸公司均未依約履行，且債權
          銀行團均認為力霸公司所提之償債計畫不切實際，亦
          無重建更生之可能。是縱使鈞院最終准許力霸公司重
          整，然債權銀行團於重整程序中關係人會議進行時，
          同樣會反對重整人所提出之重整計畫，此將導致重整
          計畫因無法獲得關係人會議之可決，致使鈞院必須依
          法裁定終止重整（公司法第306條規定參照），如此
          一來非但讓整個程序回到原點，造成法律秩序之不安
          定，並使聲請人公司及其員工、債權銀行團及其他債
          權人等，均耗費不必要之人力、時間及費用，
          本件聲請重整案顯然欠缺准許重整之實益甚明。
六、又本件經本院依公司法第285條規定選任馬國柱會計師為檢
    查人，就公司法第285條第1項所列各款事項調查，依其96年
    6 月 20 日提出之重整檢查人報告（以下簡稱為檢查報告）
    ，其主要意見略以：
    （一）公司之財務狀況檢查
          依據力霸公司95年12月31日自結之財務資料顯示，力
          霸公司帳列可能損失約13,730,648仟元、或有損失約
          4,586,976仟元，合計最大可能損失約18,317,624仟
          元，顯示力霸公司潛在虧損相當大其淨值嚴重負數，
          若依財務狀況來看顯無重整更生之價值。依據力霸公
          司95年12月31日自結之財務資料顯示，債務結構可區
          分為有擔保債權人、無擔保債權人 (包含背書保證債
          權人及公司債債券持有人)及衣蝶廠商自救會。經推
          估力霸公司95年12月31日有擔保債權13,426,045仟元
          扣除推估其擔保品之可能價值5,419,926仟元後，有
          擔保債權可能無法受償之債權約為8,006,119仟元，
          經加計原無擔保債權11,286,539仟元，力霸公司之無
          擔保債權合計約為19,292,658仟元。若力霸公司立即
          破產清算，則有擔保之債權受償率將由推估之平均
          40.37%降為23.27%，無擔保債權之受償率則為0.55%
          ，若能透過有次序之清理處分將提高擔保品之處分價
          值，將有營運價值之部門持續瘦身改善營運狀況，則
          無擔保債權之受償率可能有所提升。
    （二）力霸公司以往業務經營之得失及負責人執行業務可能
          有下列怠忽或不當情形：
          1.與關係企業間資金融通及關係人交易，如：資金貸
            予小公司、為小公司背書保證、向小公司購買房地產
            等不利益集團公司之交易、購買小公司發行之公司債
            等。
          2.取得或處分長期投資，如：未經鑑價高價購買關係
            企業之股票作為債權擔保等。
          3.經營不善持續鉅額虧損
    （三）公司之業務狀況檢查：
          依據力霸公司過去三年度經營結果顯示，雖經營事業
          範圍廣但部份經營事業經營績效不彰持續嚴重虧損，
          致整體經營層面產生鉅額損失，力霸公司目前所營事
          業部門具有經營價值者，為百貨企業部 (即衣蝶百貨
          )、水泥企業部、飯店企業部及金屬製品部四個事業
          部門。雖力霸公司四個事業部門具有經營價值，但經
          評估在現行的經營規模下，各事業部營運及財務現金
          收支上僅能自給自足，並無法為力霸公司立即創造現
          金流量以支應龐大之利息費用及償還本金，惟若力霸
          公司能透過重整機制有次序地裁撤現金流出之部門、
          處分閒置之資產，應可逐步累積現金流量，並提高償
          債能力。
    （四）在兼顧力霸公司無擔保債權人、有擔保債權人、廠商
          已投入資金回收及全體員工等權益，對於本重整檢查
          案建議如下：
          1.力霸公司未來應有次序處理擔保品，以維持擔保品
            資產價值並提高有擔保債權人債權回收率。
          2.為避免因現行之經營規模造成具有經營價值之事業
            部門於營運上僅自給自足，力霸公司應儘速進行瘦
            身計畫以創造現金流量，方可保障無擔保債權人、
            廠商已投入資金回收及全體員工權益。
七、本院經綜合衡酌聲請人、相對人力霸公司以及債權銀行、檢
    查人之意見，認相對人力霸公司之重整，並無重建更生之可
    能：
    （一）按公司重整，乃公開發行股票或公司債之公司因財務
          困難，暫停營業或有停業之虞，而有重建更生之可能
          者，在法院監督下，以調整其債權人、股東及其他利
          害關係人利益之方式，達成企業維持與更生，用以確
          保債權人及投資大眾之利益，維護社會經濟秩序為目
          的。公司有無重建更生之可能，應依公司業務及財務
          狀況判斷，須其在重整後能達到收支平衡，且具有盈
          餘可資為攤還債務者，始得謂其有經營之價值，而許
          其重整。（最高法院92年度台抗字第283號裁定參照
          ）是公司有無重建更生之可能，應以公司業務及財務
          狀況為綜合判斷。在財務方面，應考量公司之現存資
          產及負債。在業務狀況方面，除考量公司各部門之經
          營價值、經營規模、現金流量之外，尚應考量公司協
          力廠商、公司員工以及債權銀行與公司間之互信，於
          重整後得以達到收支平衡，且具有盈餘可資為攤還債
          務者，始得謂其有經營之價值。是倘若公司之財務結
          構、營運狀況不能改善；其與債權銀行、員工間之互
          信不足，難以協商重整方案之償債計畫應認該公司已
          非依公司法之公司重整制度所得重建更生，自應駁回
          重整之聲請。
    （二）本件相對人力霸公司之財務潛在鉅額之虧損，顯無重
          整更生之可能：
          1.依檢查人檢查報告，檢查人依據力霸公司95年12
            月31日自結之財務資料顯示，力霸公司帳列可能損
            失約13,730,648仟元、或有損失約4,586,976仟元
            ，合計最大可能損失約18,317,624仟元，顯示力霸
            公司潛在虧損相當大，其淨值係屬嚴重負數，又經
            推估，力霸公司95年12月31日有擔保債權13,
            426,045仟元扣除推估其擔保品之可能價值5,419,
            926仟元後，有擔保債權可能無法受償之債權約為
            8,006,119仟元，經加計原無擔保債權11,286,539
            仟元，力霸公司之無擔保債權合計約為19,292,658
            仟元。是力霸公司之負債明顯大過資產，若依其財
            務狀況來看，顯無重整更生之價值。
          2.其次，經檢查人評估，力霸公司4個具有經營價值
            之部門，在現行的經營規模下，各事業部營運及財
            務現金收支上均僅能自給自足，並無法為力霸公司
            立即創造現金流量以支應龐大之利息費用及償還本
            金，故而力霸公司或聲請人所稱之「獲利部門」在
            現行之經營下，就力霸公司已嚴重之財務狀況，無
            法有補貼性之盈利存在。
    （三）就力霸公司之業務狀況，配合目前極差之財務狀況，
          亦無法認為有重整更生之可能：
          1.依檢查人之報告，力霸公司所營之百貨企業部、水
            泥企業部、飯店企業部及金屬製品部等部門，雖具
            有經營之價值，但是在現行的經營規模下，各事業
            部營運及財務現金收支上均僅能自給自足。故而檢
            查人建議(1)應儘速進行瘦身計畫，即力霸公司未來
            在透過重整機制有次序裁撤現金流出部門後，對具
            有經營價值的百貨事業部 (即衣蝶百貨)、水泥事
            業部、飯店企業部及金屬製品部仍應進行瘦身計畫
            以創造現金流量，進而提高經營績效。(2)應有次序
            處理擔保品，以維持擔保品價值並提高有擔保債權
            人債權回收率。
          2.惟查，就百貨事業部門而言：
            （1）依據檢查人報告所提供之百貨事業部近3年度
                 損益概況來看，力霸公司之百貨事業部（即
                 衣蝶百貨）近三年度之營業利益率分別為負
                 9.49％、負6.83％及負9.41％，96年度截至4
                 月為止營業利益率亦為負10.97％。此外，百
                 貨事業部（即衣蝶百貨）近三年度及96 年度
                 1至4月間之稅前純益，亦分別為負311,423仟
                 元、負133,435仟元、負242,932 仟元及負
                 127,446仟元 (參照檢查人報告第60 頁)。是
                 力霸公司之百貨事業部在過去3個年度至今年
                 4月份，均係呈現虧損1億元至3億元不等之情
                 形。對此，檢查人報告亦認為：「百貨事業
                 部佔力霸公司全公司營業額70％～75％，依
                 據近三年百貨事業部損益情形得知百貨營收
                 收益仍不足以支應銷管費用」（參照檢查人
                 報告第61頁第15行以下）。
            （2）又力霸公司所提供「全公司未來三年度營運
                 概況」說明，雖樂觀地預期百貨企業部，將
                 於97年度及98年度間出現淨利（參照檢查人
                 報告第122頁、第123頁），惟觀諸該公司97
                 年度及98年度損益表之內容，即可得知百貨
                 企業部於97 年度及98年度之營業利益，實際
                 上仍為負555,151千元及負399,297千元，而
                 損益表最終之所以會出現淨利，此乃係因力
                 霸公司透過鉅額、不知名之「營業外收入」
                 （且未扣除任何營業外支出），而將百貨企
                 業部之虧損情形加以抵銷，此恐係刻意美化
                 帳目之情，並不足採。
            （3）再者，由整體百貨業之景氣以觀，依據百貨
                 零售協會於今年5月份公佈，過去一年一直維
                 持正成長、具有消費市場景氣指標的全台百
                 貨公司第一季營業額與去年同期衰退3%，創
                 下十年來之紀錄，而同業新光三越在今年1-2
                 月營業額甚至與去年同期減少8%，另太平洋
                 SOGO多了台北復興館 (BR4)，第一季整體業
                 績與去年同期亦衰退4%（參照檢查人報告第
                 61頁）。是就百貨業之大環境而言，亦無法
                 期待力霸公司的百貨部門在重整之將來有可
                 能突發成長，立即創造更多的現金流量及盈
                 餘，用以支應本身之管銷成本外，尚有餘力
                 挹注清償積欠之大量本金與利息。
          3.就水泥事業部而言：
            依據檢查人報告所提供聲請人公司水泥事業部「近
            三年度之損益概況」說明，該事業部門之稅前純益
            雖均為正數，然而水泥事業部門之所以於前揭報告
            中出現稅前純益或淨現金流入之情形，實際上均係
            在完全未針對力霸公司所積欠之鉅額借款還本付息
            、未為員工提撥退休金及資遣費、未提列定期維修
            成本，及延緩（或分期）或未向稅捐機關及水電公
            司繳納積欠稅款及水電費用之前提下所產生（參照
            檢查報告第127頁），若加計前述負擔，水泥事業
            部有無可能有任何稅前純益或淨現金流入之情形，
            尚未可知，衡情亦僅能如檢查人報告第2頁所認定
            之「自給自足」而已。
          4.飯店企業部：
            依據檢查人報告所提供力霸公司飯店事業部近三年
            度之損益概況說明，該事業部門最近一年之稅前純
            益雖為正數，惟數額比例不大，且依據前揭檢查人
            報告「參、公司之業務狀況檢查」之結論，在現行
            之經營規模下，飯店事業部縱有純利產生，實際上
            亦僅能自給自足，並無法為力霸公司支應龐大之利
            息費用及償還本金。
          5.金屬製品部：
            依據檢查人報告力霸公司金屬製品部「近三年度損
            益概況」圖表所示，力霸公司金屬製品部近三年度
            之營業利益率分別為負5.44％、負8.80％及負
            18.91％，而96年度截至4月為止之營業利益率亦為
            負1.49％。此外，金屬製品部近三年度及96年度1
            至4月間之稅前純益，亦分別為負98,487千元、負
            92,244千元、負189,028千元及負4,537千元 (參照
            檢查人報告第83頁)。是公司之金屬製品，在過去3
            個年度至今年4月份，實際上均仍呈現虧損之狀態
            ，自無法期待該部門能就力霸公司原本所積欠龐大
            之借款本金及利息費用，提供任何之助益。
          6.至於檢查人建議力霸公司(1)應儘速進行瘦身計畫，
            即力霸公司未來在透過重整機制有次序裁撤現金流
            出部門後，對具有經營價值的百貨事業部 (即衣蝶
            百貨 )、水泥事業部、飯店企業部及金屬製品部仍
            應進行瘦身計畫以創造現金流量，進而提高經營績
            效。(2)應有次序處理擔保品，以維持擔保品價值並
            提高有擔保債權人債權回收率。然而該等計畫之進
            行，依本院前揭說明，必須取得公司協力廠商、公
            司員工以及債權銀行與公司間之互信及支持，始有
            可行之餘地。詳言之，力霸公司如何具體解決裁撤
            部門之員工安置或退休，取得員工之信賴支持；如
            何與債權銀行協商償債計畫以漸次處理擔保品，依
            力霸公司目前提出之資料，皆欠缺具體之處理方式
            說明。雖經本院協商債權銀行與力霸公司再一次就
            償債方案為明確之協商，惟債權銀行於協商後仍一
            致反對力霸公司提出之償債方案，另參諸債權銀行
            早於92年間即對力霸公司採行只清償利息，延緩清
            償本金之紓困方案，力霸公司又自93年起逐年減少
            資本，然而其財務狀況至今仍未好轉，顯見其財務
            情況已屬病入膏肓。又依卷內力霸水泥部門冬山水
            泥廠產業工會歷次陳情之內容以觀，力霸公司迄未
            提出完整的員工安置方案，以取得員工之支持及互
            信，此有該水泥廠產業工會歷次陳情函在卷可按。
            在此情況下，亦難認為力霸公司具有經營價值各部
            門在業務上有重建更生之可能。
七、綜上所述，本件力霸公司就財務方面已處於顯無重建更生之
    情況，就業務方面，經檢查人評估，力霸公司 4 個具有經
    營價值之部門，在現行的經營規模下，各事業部營運及財務
    現金收支上均僅能自給自足，並無法為力霸公司立即創造現
    金流量以支應龐大之利息費用及償還本金，故而在現行之經
    營下，就力霸公司已嚴重之財務狀況，無法有補貼性之盈利
    存在。至於檢查人所建議之調整力霸公司體質之方案，即「
    (1)力霸公司應儘速進行瘦身計畫，除有次序裁撤現金流出部
    門後，對具有經營價值的百貨事業部 (即衣蝶百貨）、水泥
    事業部、飯店企業部及金屬製品部仍應進行瘦身計畫以創造
    現金流量，以提高經營績效。(2)應有次序處理擔保品，以維
    持擔保品價值並提高有擔保債權人債權回收率。」之建議方
    案，亦因力霸公司與債權銀行和員工間之互信不足，無法獲
    得債權銀行及公司員工之支持，難以協商重整方案之裁撤部
    門計畫及處理擔保品償債計畫。且因力霸公司以往業務經營
    情形，亦無法獲致投資大眾之信賴，藉增資之方式獲致資金
    挹注，故而檢查人建議之公司調整方案，在目前之狀況下無
    法經由重整程序中執行。力霸公司雖然取得協力廠商之大力
    支持，並業已與協力廠商協調出進貨付款之信賴機制，然而
    經本院綜合審酌前情，以及力霸公司目前整體之財務、業務
    及資產狀況，認力霸公司已非依公司法之公司重整制度所得
    重建更生。從而本件聲請人聲請裁定力霸公司准予重整，為
    無理由，應予駁回。
八、依非訟事件法第21條第1項前段，民事訴訟法第95條、第78
    條，裁定如主文。
中　　華　　民　　國　　96　　年　　7　月　　2    　　日
                  民事第一庭    法  官  朱漢寶
以上正本係照原本作成。
如不服本裁定應於送達後10日內向本院提出抗告狀，並繳納抗告
費新臺幣1,000元。
中　　華　　民　　國　　96　　年　　7　月　　2　   　日
                                書記官  黃瓊玉
